【裁判字號】    89,上易,1796
【裁判日期】    891206
【裁判案由】    妨害名譽
【裁判全文】
臺灣高等法院臺南分院刑事判決        八十九年度上易字第一七九六號  Ａ
      上  訴  人
      即自訴人    乙  ○  ○
      被      告  甲  ○  ○
右上訴人因妨害名譽案件，不服臺灣台南地方法院八十九年度自字第三二三號中華民
國八十九年八月二十八日第一審判決，提起上訴，本院判決如左：
      主      文
上訴駁回。
      理      由
一、自訴意旨略以：被告甲○○與自訴人間因訴訟交惡，民國（下同）八十九年三月
    三十日被告甲○○因妨害家庭案件，經台灣高等法院台南分院八十九年度上易字
    第五七四號傳訊審問，詎於審理之中，被告故意不針對法官訊問之案情為陳述，
    反而於法庭之公開場所，基於散佈於眾之意圖，不斷高聲叫罵「我是被害者，我
    跟乙○○婚外情十一年，在這十一年來乙○○都控制我，不讓我離開」等語，令
    自訴人之名譽受到嚴重毀損，因認被告涉有刑法第三百十條第一項之妨害名譽罪
    嫌云云。
二、按犯罪事實，應依證據認定之，無證據不得推定其犯罪事實。又不能證明被告犯
    罪者，應諭知無罪之判決，刑事訴訟法第一百五十四條、第三百零一條第一項分
    別定有明文。經查自訴人認被告涉有刑法第三百十條第一項之妨害名譽罪，無非
    以被告在法院審理中不斷高聲叫罵「我是被害者，我跟乙○○婚外情十一年，在
    這十一年來乙○○都控制我，不讓我離開」等語，為主要依據，訊據被告固不否
    認有於右開時地為自訴人控制伊等言語，惟辯稱：伊係就法院之訊問為回答，並
    無妨害自訴人名譽之犯意等語。
三、經查，被告甲○○與自訴人乙○○確有長達十餘年之婚外情，被告且因此經原審
    以被告連續與有配偶之人相姦判處有期徒刑三月，被告不服，上訴於本院，而於
    八十九年三月三十日本院八十九年度上易字第五七四號妨害家庭案審理中，被告
    經承審法官訊問被告上訴要旨，被告答稱：「判決不公平，我是被害者，我跟乙
    ○○婚外情十一年，在這十一年來乙○○都控制我，不讓我離開，因我告他恐嚇
    ，才引生本案」等語，此有原審法院八十八年度易字第一九六號判決書一紙及本
    院八十九年三月三十日訊問筆錄影本一份在卷可憑。再被告與自訴人間自八十五
    年間起即有多件訴訟案件纏訟經年，而被告於八十六年間自訴人告訴被告傷害、
    恐嚇等案件審理中（即原審八十六年度易字八九八號案件），即陳稱自訴人有僱
    請徵信社人員監聽伊之情事，此有該案之筆錄在卷供參，又自訴人於本院調查時
    亦陳明渠有請徵信社人員黃文信等人，足證被告於本院訊問中，另陳稱：「這十
    一年來乙○○都控制我，不讓我離開」等，雖有情緒上誇大之嫌，惟其意乃在盡
    攻擊防禦之能事，尚未軼出訟爭事項之範圍，要難認被告主觀上有惡意貶損自訴
    人之人格及社會地位之意，核與刑法第三百十條第一項妨害名譽罪之構成要件有
    違，自難以該罪相律。此外又查無其他任何積極之證據，足認被告有上述妨害名
    譽犯行，因此原審以不能證明被告犯罪而諭知無罪之判決，核無不合，自訴人上
    訴意旨，仍執前詞，係就原判決已說明之事項，任意指摘為不當，非有理由，應
    予駁回。
據上論結，應依刑事訴訟法第三百六十八條，判決如主文。
中    華    民    國      八十九      年      十二      月      六      日
                                  臺灣高等法院臺南分院刑事第三庭
                                      審判長法官  林    勝    木
                                            法官  楊    省    三
                                            法官  黃    三    哲
右正本證明與原本無異。
不得上訴。
                                      法院書記官  吳    秋    賢
中    華    民    國      八十九      年      十二      月      七      日


司法院資訊處製作；財團法人民間司法改革基金會備份。
